【裁判字號】    90,上重更(五),141
【裁判日期】    900509
【裁判案由】    毒品危害防制條例
【裁判全文】
臺灣高等法院臺南分院刑事判決        九十年度上重更(五)字第一四一號      Ｃ
      上  訴  人
      即  被  告  丁  ○  ○
      選任辯護人  郭  常  錚
      上  訴  人
      即  被  告  甲  ○  ○
      上  訴  人
      即  被  告  乙  ○  ○
      右二人共同
      指定辯護人  本院公設辯護人  丙  ○  ○
右上訴人因違反毒品危害防制條例案件，不服臺灣臺南地方法院八十六年度重訴字第
三七號中華民國八十七年二月二十日第一審判決（起訴案號：臺灣臺南地方法院檢察
署八十六年度偵字第一一三三四、一二五四四號），提起上訴，判決後經最高法院第
五次發回更審，本院判決如左：
      主      文
原判決關於丁○○、甲○○、乙○○販賣毒品部分均撤銷。
丁○○共同販賣毒品，累犯，處死刑，褫奪公權終身。扣案海洛因磚參拾伍塊（淨重
拾貳點肆柒玖伍零公斤、純質淨重拾點壹伍零捌參公斤沒收併銷燬之，扣案包裝（重
肆伍柒點零肆公克）及如附表編號四所示之裝海洛因手提袋貳個均沒收。
甲○○共同販賣毒品，未遂，處無期徒刑，褫奪公權終身。扣案海洛因磚參拾伍塊（
淨重拾貳點肆柒玖伍零公斤、純質淨重拾點壹伍零捌參公斤沒收併銷燬之，扣案包裝
（重肆伍柒點零肆公克）及如附表編號四所示之裝海洛因手提袋貳個均沒收。
乙○○販賣毒品，未遂，處有期徒刑拾伍年，褫奪公權拾年。
      事      實
一、丁○○於民國（下同）八十二間因煙毒案件經臺灣高雄地方法院判處有期徒刑三
    年二月確定，於八十六年二月二十三日執行完畢，竟未知悔改，復意圖營利，先
    於八十六年四月間，在高雄市「龍華飯店」前，自某香港籍年約四十歲左右不詳
    姓名之成年男子，以每塊新台幣（下同）五十萬元價格購買毒品海洛因磚（每塊
    毛重三百七十五公克，淨重三五六．五五七公克，純質淨重為二九０公克）三十
    五塊之後，隨即與甲○○共同基於意圖營利之犯意聯絡，由其負責供應毒品海洛
    因，而甲○○則負責尋覓下游之毒販買主。因丁○○擬將其中一塊稍微受潮濕之
    海洛因以較便宜之五十萬元（原約定正常之海洛因每塊原則上為六十萬元）交由
    甲○○出售，由甲○○與買主議價，另由甲○○再賺取價差（即約定該塊潮濕之
    海洛因若甲○○賣出超過五十萬元，超過部分由甲○○賺得）。八十六年八月間
    甲○○覓得欲購入毒品販售之乙○○，甲○○與乙○○遂約定擬將該塊海洛因以
    六十八萬元出售，惟實際成交金額俟乙○○看貨鑑定後再議，並約定雙方交易之
    時間、地點、交易方式後，甲○○即先聯繫丁○○於同年九月二日下午四時許，
    在高雄市「龍族茶藝館」交易毒品，同日下午乙○○即駕駛車牌號碼Ｎ六－一○
    七九號三菱牌自小客車，並攜帶將六十八萬元之現款以報紙包裝後前往該茶藝館
    ，並將該車之鑰匙先交予甲○○，欲以錢、貨分離之方式（即先將毒品放置藏於
    其車內，經其鑑定無異議，再一手交錢，一手交回其汽車鑰匙之方式）進行交易
    ，俟丁○○依約到達該交易地點後，由甲○○單獨至丁○○所駕駛之車牌號碼Ｙ
    Ｓ－九九九五號白色賓士轎車內，洽談買方乙○○該次購買毒品之數量為海洛因
    磚一塊，並指定丁○○須將毒品置放於停放在該茶藝館外之乙○○所駕之上開三
    菱牌自小客車駕駛座底下。商定後，甲○○即將該車之鑰匙交予丁○○，以便開
    啟車門藏置乙○○欲購買之海洛因。丁○○隨即駕駛原開來之白色賓士轎車至高
    雄縣大寮鄉○○路三五三號十樓租居處取海洛因磚一塊，再到茶藝館依約將上開
    毒品海洛因磚置放於乙○○前開三菱牌自小客車之駕駛座底下，於返回該茶藝館
    欲交還該車鑰匙予乙○○待其鑑定無異議以取現金時，為埋伏在該茶藝館門前之
    法務部調查局台南縣調查站與南區機動組、新營憲兵隊合組之專案人員查獲，甲○○、乙○○二人因乙○○未及鑑定致販入毒品交易未完成而未遂，並當場在前
    開乙○○駕駛之三菱牌自小客車內扣得渠等交易之該塊受潮濕之毒品海洛因磚一
    塊外，復循線至高雄縣大寮鄉○○路三五三號十樓丁○○之住處扣得毒品海洛因
    磚三十四塊，連同前開海洛磚一塊合計淨重十二點四七九五○公斤（純質淨重十
    點一五○八三公斤）、供包裝海洛因之包裝（重四五七．０四公克）及丁○○所
    有供犯罪所用裝海洛因之手提袋二個（如附表編號四所示）。
二、案經法務部調查局台南縣調查站報請台灣台南地方法院檢察署檢察官偵查起訴。
      理      由
一、訊據上訴人即被告丁○○、甲○○、乙○○三人雖均矢口否認有上開犯行，被告
    丁○○辯稱：上開扣案海洛因磚三十五塊係年約四十歲左右之香港籍男子，經事
    後查知叫陳偉賓者拿到伊在高雄市○○路租住處附近，交給伊寄放，並非伊向渠
    購買。渠係以紙箱裝放，並以膠帶封住，伊當時不知係海洛因。當天因所駕駛之
    車牌號碼ＹＳ－九九九五號白色賓士轎車要返還蔡惠敏，所以向甲○○借車，甲○○才將該車牌號碼Ｎ六－一○七九號三菱牌自小客車之鑰匙交予伊，伊因懷疑
    甲○○密報，才說甲○○與伊共同販賣海洛因。查獲當天伊持海洛因磚一塊，因
    置家中陽臺受雨淋而受潮濕，要持交綽號「阿雄」託其烘乾。又伊於警訊時遭調
    查員李明印刑求，警訊筆錄伊無按指印，係調查員自己蓋伊印章云云；被告甲○○辯稱：伊僅係在該茶藝館內遇見乙○○，並聯繫丁○○是否要來共同玩樸克牌
    ，嗣丁○○前來該茶藝館後即稱其有事要先離開，因丁○○要借車，伊才交付乙○○之汽車鑰匙給丁○○，伊無與丁○○共同販毒，調查站監聽亦無錄到伊販毒
    之情事，伊在調查站遭刑求。通訊錄記載之數字不足做為伊犯罪之證據云云；另
    被告乙○○則辯稱；甲○○邀約伊至該茶藝館，甲○○在伊到達後即向伊取走汽
    車鑰匙，伊身上攜帶之現款是要到新營與呂潮淞接洽頂讓餐廳所用，並非欲用以
    購買毒品云云。然查：
  (一)右揭事實，業據被告丁○○於調查、偵查中及原審法院初訊時供承明確，且其就
    如何取得毒品、與甲○○如何聯繫交易毒品、渠等間之聯繫暗號、本件交易係由
    甲○○先尋覓下游之買主即乙○○後，再交付乙○○之汽車鑰匙供其放置海洛因
    於該自小客車駕駛座底下，待乙○○鑑定無異議後，再以一手交錢，一手交鑰匙
    之方式轉手等細節供證至為詳盡。觀之被告丁○○自八十二年起即有沾染毒品海
    洛因，對販賣海洛因為重罪，應知之甚稔，其不單於調查站調查時坦承，即於偵
    查及原審法院初訊時亦供承不諱，專案小組復依其所供至其住處再扣得數量龐大
    之另三十四塊海洛因，顯見被告丁○○確有販入海洛因出售之情事，其之上開自
    白應與事實相符，堪予採信。雖被告丁○○購入該批海洛因之價格高達一千七百
    五十萬元，而扣案之其所有存摺，經核閱無該金額之付款記錄，惟給付價金之方
    式不限於以存摺兌領給付，且不限於取貨前必已支付價金，況販入海洛因係不法
    勾當，又為重罪，為政府所嚴加取締，被告雖是至愚之人，斷不敢明目張膽以存
    摺兌領支付價金，致事後留下犯罪之跡證，因之，尚難執扣案之被告所有存摺並
    無一千七百五十萬元金額之付款記錄，即為被告上開自白與事實不符之認定依據
    。
  (二)被告甲○○於原審及本院調查、審理中，對乙○○所駕駛車牌號碼Ｎ六－一○七
    九號之三菱牌自小客車之鑰匙為乙○○交付渠之後，由渠再轉交丁○○，並由丁○○將一塊受潮濕之海洛因放置車上一節，固不否認，惟以係丁○○欲借車非交
    易毒品而交付鑰匙云云置辯。然被告丁○○等三人於調查站訊問及偵查中均未提
    及被告甲○○交付被告丁○○車牌號碼Ｎ六－一○七九號三菱牌自小客車之鑰匙
    ，係因被告丁○○要借車等情，被告甲○○甚至否認有交付該鑰匙，待被告丁○○已迭次於偵審中供證稱：前開車牌號碼Ｎ六－一○七九號三菱牌自小客車之鑰
    匙係甲○○所交付予伊等語（見上開偵查卷第十頁正面、原審卷第十一頁反面）
    ，另被告乙○○於調查站訊問及偵查中亦供稱：渠駕駛之上開車輛鑰匙係被告甲○○於伊抵達該茶藝館後向之拿取等情無誤（見同上偵查卷第十四頁反面、三十
    八頁正面），被告甲○○見無可抵賴，始於原審及本院調查、審理中坦認有交付
    上開鑰匙無訛，足見所謂借車一節係被告丁○○等三人臨訟串供之詞。嗣被告丁○○雖於原審法院審理中附合被告甲○○、乙○○二人說詞而辯稱：因案發當天
    要把伊所駕上開白色賓士汽車還給伊女友蔡惠韻之妹蔡惠敏，所以要向被告甲○○借車，並準備打電話給蔡惠敏就被抓云云（見原審卷第四十四頁正面、第六十
    二頁正面），並於本院上重訴審調查中辯稱：案發當天蔡惠敏要回台北，所以伊
    要把車還給渠，再向甲○○借車。伊確實有向渠約定當天還車，僅係當天何時還
    未確定而已云云（見本院上重訴審卷八十七年三月十九訊問筆錄、同年四月十五
    日聲請調查證據狀），惟查被告丁○○於調查站訊問、偵查中及原審初訊時已供
    承稱：甲○○在龍族茶藝館外坐上伊所駕ＹＳ－九九九五號白色賓士轎車後，即
    要伊把車開到茶藝館旁之停車場，並以手指該部三菱牌Ｎ六－一○七九號轎車，
    且當場把該車鑰匙交給伊，要伊把海洛因磚置放於該車內，因此該車應為買主之
    車輛沒錯等語（見同上偵查卷第十頁正面），參以被告丁○○坦承取得上開Ｎ六
    －一○七九號三菱牌轎車之鑰匙後，即駕駛原開賓士轎車返回高雄縣大寮鄉拿取
    海洛因等情（見原審卷第一二二頁反面），是則被告丁○○既因要將上開賓士轎
    車返還蔡惠敏而向被告甲○○借車，且已取得所借車子之鑰匙，衡情殊無捨借得
    之車子不用，而再駕駛上開欲返還他人之賓士車回其大寮鄉住處，取海洛因一塊
    返回將之置於上開借得三菱Ｎ六－一○七九號轎車之駕駛座下之理？況證人蔡惠
    敏即該賓士轎車之登記所有人於原審審理時業已證稱：被告丁○○九月二日那天
    他沒有跟我說要還車等語（見原審卷第六十二頁反面），則被告丁○○既尚未向
    車主約好要還車，又何必急須向第三人借車，取得鑰匙後又仍駕駛原車，況乙○○與丁○○素不相識，且其辯稱要去與呂潮淞交涉頂讓餐廳之事，又焉有將正需
    使用之車輛交由甲○○轉交丁○○使用之理？更何況海洛因市價昂貴，又係一整
    塊，且為甚具價值的違禁物，保管、藏匿唯恐不及，被告丁○○豈會將海洛因磚
    置於初次借來之車中即逕自離開？凡此等情，顯見被告丁○○等三人上開所述借
    車一節，係事後串供以圖卸責之詞，益徵被告丁○○於調查站訊問、偵查中及原
    審法院初訊時坦承被告甲○○至其所駕駛之白色賓士轎車內，洽談買方乙○○該
    次購買毒品之數量為海洛因磚一塊，並指定丁○○將毒品置放於停放在該茶藝館
    外之乙○○所駕之上開三菱牌自小客車駕駛座底下，甲○○即將乙○○之車牌號
    碼Ｎ六－一○七九號自小客車之鑰匙交予伊，伊隨即駕駛前開白色賓士轎車至高
    雄縣大寮鄉○○路三五三號十樓租居處取海洛因磚一塊，再到茶藝館並依約將上
    開毒品海洛因磚置放於乙○○前開Ｎ六－一○七九號自小客車之駕駛座底下等情
    ，與事實相符，應足採取。又證人蔡惠敏雖於本院前審調查中改證稱：被告丁○○有說八十七年九月二日下午要將賓士車還伊云云（見本院前審八十七年四月二
    十三日訊問筆錄），依前所述，顯係事後附合被告丁○○之詞，已難以採信。
  (三)專案人員當場在乙○○身上查獲七十萬零六千元中，身上有二萬餘元，另六十八
    萬元係以報紙包裝，顯見六十八萬元係別有特定用途。雖被告乙○○辯稱其攜帶
    之該款係欲至新營向老闆呂潮淞頂讓餐廳之款項云云，而證人呂潮淞亦到庭證稱
    ：「被告乙○○於八月中旬有接洽一次，我說一百萬元，之後他有打電話來約九
    月初，但沒來打契約，之後就沒有消息」（本院前審八十八年八月三十一日訊問
    筆錄），與其於原審所證：被告乙○○於八十六年七月有來談餐廳頂讓之事，伊
    告訴渠頂讓價金一百萬元，之後就沒來，但有聽說同年八、九月間有人找伊，伊
    不知是否係渠云云（見原審卷第一二○頁正面），對被告乙○○是否有再打電話
    來一節，供述已然不一，然由該二次證詞，足見頂讓餐廳之事縱使屬實，然尚未
    達成協議甚明，參以被告乙○○亦供承當日並未約呂潮淞商談頂讓餐廳之事，而
    六十八萬元又係特別包好（身上另有二萬餘元）放在龍族茶藝館泡茶茶桌下其腳
    邊（見偵查卷第十五頁正面、六十五頁正面），被告乙○○焉有未約好即攜帶鉅
    款六十八萬元欲去頂讓餐廳之理？何況餐廳要一百萬元，被告乙○○焉僅攜帶六
    十八萬元即有把握呂潮淞會出售？且將數目不少之六十八萬元放在茶桌下其腳邊
    ，亦與常情有違，顯係遮掩其欲做不法之用途，因之，被告乙○○上開辯解實與
    情理有悖，而不足採。再參以被告丁○○於調查、偵查中及原審法院初訊時明確
    指稱本件交易係由甲○○先尋覓下游之買主即乙○○後，案發當日交付渠乙○○
    之汽車鑰匙供其放置海洛因於該自小客車駕駛座底下，待乙○○鑑定無異議後，
    再以一手交錢，一手交鑰匙之方式轉手等情，益見被告乙○○坐在案發現場之龍
    族茶藝館內泡茶之茶桌位上，顯係等待鑑定被告帶來之海洛因磚品質，以便無異
    議後給付貨款，足見其置於茶桌下其腳邊之該報紙包裝之六十八萬元應為擬購買
    海洛因磚之款項無疑。
  (四)又放置於乙○○車上供交易之海洛因一塊，確有受潮濕，而被告丁○○於調查站
    調查時亦供稱有稍微泡水現象，因而僅打算由甲○○賣五十萬元（如甲○○賣出
    超過五十萬元部分，由甲○○賺取）而已（見偵查卷第八頁），而調閱扣案之三
    十五塊海洛因磚塊因已重新包裝無法識別何者係交易之海洛因磚塊，然既僅係稍
    微泡水現象，於品質之影響應不大。且前開車號Ｎ六－一○七九號自用小客車係
    由被告乙○○駕駛前往該茶藝館，而該車之鑰匙亦係由被告乙○○交予被告甲○○轉交予另被告丁○○，其後由被告丁○○將所販賣之前開毒品海洛因磚置於該
    車駕駛座底下，凡此皆與被告丁○○於調查站訊問、偵查及本院前審第一次訊問
    所供證稱渠交易毒品之方式相符。再者，被告丁○○於調查站調查時供稱原意係
    每塊海洛因磚如由甲○○賣出，則由丁○○取得六十萬元（甲○○賣出超過六十
    萬元部分，由甲○○賺取），因該塊有稍微泡水現象，所以丁○○僅欲賣五十萬
    元（甲○○賣出超過五十萬元部分，由甲○○賺取），並供稱甲○○向下手之買
    主收取貨款每塊約七十萬元等情（見同上筆錄）。徵之上情，本塊海洛因磚因稍
    受潮濕，有些瑕疵，因而丁○○向甲○○少收錢，而甲○○原意賣七十萬元，也
    少收僅賣六十八萬元，所約定價金情節亦相符。加以被告乙○○所攜帶之六十八
    萬元係供特定目的之用，已如前述，顯見被告甲○○與乙○○約定之交易價錢應
    為六十八萬元，該報紙包裝之六十八萬元為購買海洛因之用，信而有徵。雖被告
    丁○○又辯稱：伊至高雄縣大寮鄉租居處取海洛因磚一塊，因置於陽臺受雨淋潮
    濕，伊有拆開包裝紙看，伊乃將上開毒品海洛因磚置放於乙○○前開Ｎ六－一○
    七九號自小客車之駕駛座底下，欲駕該車去託友人「阿雄」烘乾云云，然查設若
    被告丁○○要烘乾受潮濕之海洛因，該海洛因既僅係有稍微泡水現象，被告丁○○在家中自行烘乾即可，又何必干冒風險將海洛因放於他人（乙○○）車上，且
    帶至他人處烘乾，以增加被查獲之危險？其以欲烘乾而放置乙○○車上之辯解，
    不合情理明甚。又上開毒品海洛因磚一塊，於遭查獲時由調查員從前開Ｎ六－一
    ○七九號自小客車之駕駛座底下取出，其包裝紙完好如初，並無曾被拆開之痕跡
    ，業經證人即調查員李明印於本院上重訴審調查中到庭證實（見本院上重訴卷八
    十七年四月二十九日訊問筆錄），復有照片附卷足稽，顯見被告丁○○又重行包
    好，益徵該海洛因磚係欲出售，而非欲攜置有人處烘乾。
  (五)被告丁○○又辯稱：該香港籍男子打電話給伊，說東西要寄放，就拿到伊博愛路
    租住處附近交給伊，並非伊在販賣，並請求調查是否香港籍男子「陳偉賓」將海
    洛因交付。惟被告丁○○於本院前審即具狀辯稱：八十六年七月初某天晚上七時
    許，接到林先生電話，謂其欲返回香港，想將物品寄放，同晚八時許伊與女友蔡
    惠韻在屋內看電視，林先生就拿一紙箱至伊住處寄放等語，並聲請傳訊證人蔡惠
    韻（見本院前審卷八十七年四月十五日聲請調查證據狀），其前後就交付上開寄
    託物之人、地點所為之陳述，已有齟齬，難令人盡信。是證人蔡惠韻於本院前審
    調查中到庭證稱：八十六年七月初某天晚上七時許，一位香港林先生就拿一紙箱
    至大寮鄉丁○○住處寄放等語（見本院前審卷八十七年四月二十三日訊問筆錄）
    ，顯係事後勾串之詞，更與被告丁○○嗣後稱係「陳偉賓」寄放不符，顯不足採
    。又本院前審向高雄市龍華飯店函查八十六年間有無「陳偉賓」香港籍客人投宿
    及請求向內政部入出境管理局查詢八十六年間香港籍男子「陳偉賓」之出入境資
    料，函查結果固有陳偉賓其人，且於八十六年六月二十五日自中正機場入境，同
    年月三十日出境，並於六月二十六日至六月二十九日住宿龍華飯店，固亦有內政
    部警政署入出境管理局八十八年一月十二日函及龍華飯店公司八十八年二月二十
    五日函可稽，然此亦僅能證明陳偉賓有入出境及住宿龍華飯店之事實，尚未能證
    明陳偉賓有寄放毒品之情事，更不能證明係「陳偉賓」寄放扣案之海洛因。又被
    告丁○○雖有向臺灣臺南地方法院檢察署告發「陳偉賓」販毒，然經該署以查無
    證據簽結在案，有該署八十八年八月十一日南檢清謙八八他字第三二五、四二六
    號函附卷足參，復經本院上重更(五)審函內政部警政署請查明是否有丁○○於八十
    八年十月間向該署告發陳偉賓國際販毒一案，經內政部警政署於九十年四月三日
    以九０警署刑際字第八四五六三號函稱「經查刑案紀錄表建檔資料，無陳偉賓販
    毒案件紀錄」等情在卷足稽，因而尚無法證明「陳偉賓」有販毒之罪行，更不能
    證明「陳偉賓」有與被告丁○○共同販賣海洛因之犯行。
  (六)被告丁○○雖辯稱調查站之自白係遭刑求，並請求調閱訊問錄影帶，然經本院於
    九十年四月三日當庭播放並勘驗錄影帶結果：並無發現訊問人員有對被告丁○○
    刑求之情形，並有本院九十年四月三日下午三時二十分之勱勘驗筆錄足稽，又被
    告丁○○於八十六年九月三日收押入所時經台南看守所檢查身體時並無外傷之記
    載，此並有被告丁○○於八十六年九月三日收押入所身有內外傷之登記簿附於本
    院卷足稽，顯見所謂被刑求之說詞係畏罪之詞，況被告丁○○於偵查中及原審法
    院初訊時亦供承上情在卷，足證被告丁○○於調查時之自白係出於自由意志，其
    於調查、偵查中及原審法院初訊時之自白自堪採為斷罪之依據。
  (七)又本件案發時，被告丁○○經調查局人員逮捕後，調查局人員欲行逮捕被告甲○○時，被告甲○○即拒絕調查局人員之拘捕欲行逃逸，並跌倒後遭調查員壓制地
    上，因此被告甲○○身體所受皮下出血之傷均在左側，且調查員李明印並無對被
    告丁○○刑求一情，亦經證人即查獲本案之調查局南部機動組調查員李明印於本
    院及原審到庭證述甚明，復有甲○○之驗傷診斷書一份附偵查卷可稽，而被告丁○○、甲○○於本院亦坦承遭逮捕曾遭調查員壓制等情（見本院前審卷八十七年
    四月三十日訊問筆錄），且依經驗法則，若被告甲○○遭刑求，不可能所受傷均
    在身體左側，且係輕微之皮下出血，而遭壓制地上往往身體一側著地而受皮下出
    血之傷。又衡諸被告丁○○於八十六年九月三日入台南看守所之健康檢查表及內
    外傷紀錄表，並無記載被告有受傷之情事已如上述，而於本院前審審理中被告丁○○提出其自費攝製之Ｘ光照片，證明其有遭刑求之內傷，然本院前審勘驗該Ｘ
    光照片並無被告受內傷之情事，因之，被告丁○○、甲○○辯稱遭調查員刑求等
    情，顯非事實，難予採信。又被告丁○○於警訊筆錄上雖無按指印，惟其有親自
    閱覽並簽名，亦經本院核閱無訛，則警訊筆錄之製作並無不法之處。又當時被告
    甲○○係同時被逮捕，被告甲○○在調查局人員訊問時亦否認與被告丁○○共同
    販毒，被告丁○○又豈會懷疑係被告甲○○密報，而誣指被告甲○○共同販賣？
    至於臺灣臺南地方法院檢察署法醫師季麟慶出具之驗傷診斷書所載致傷之原因為
    ：遭他人以拳掌腿敲擊，然驗傷診斷書所載致傷之原因、兇器種類、推定受傷時
    間並非法醫師之診斷結果，而係依被告甲○○所自述，此為法醫師季麟慶出具證
    明在卷，而由其線條狀外傷與自稱遭他人以拳掌腿敲擊並不相符，況其所受之傷
    均在身體左側，已如前述，因而應可確認被告甲○○所受之傷係遭因拒捕遭壓制
    所造成，應無疑義。至被告甲○○於八十六年九月三日收押入台南看所時雖亦有
    自述遭刑求致其胸部擦傷、腹部瘀血、左眼臉等擦傷，惟此部分亦僅被告甲○○
    之自述，無法證明係訊問人員刑求所致，況其在調查站訊問時，均否認有上開共
    同販賣毒品海洛因之犯行，筆錄亦均據實記載其否認情事，調查人員自無刑求之
    必要，是被告甲○○於收押入台南看守所時自述之上開外傷，亦係因其拒捕遭壓
    制所致之傷痕，再經本院於九十年四月二十三日當庭播放被告甲○○遭訊問時之
    錄影帶結果，亦無發現被告甲○○有被刑求情事，亦有本院九十年四月二十三日
    之勘驗筆錄足稽，則被告甲○○所供其亦遭刑求云云，亦不足採信。
  (八)按海洛因係物稀價昂，販賣海洛因更為政府所嚴予查緝之犯罪，被告等茍無利可
    圖，衡情其等無甘冒被取締移送法辦之危險，而平白無償供給他人施用之情事。
    本件被告丁○○販入時即有牟利出售之意圖，固無疑義，而被告丁○○擬出售本
    塊海洛因磚之價格為五十萬元，甲○○擬售予乙○○之價格為六十八萬元，亦見
    甲○○有賺取十八萬元之意圖。又被告乙○○所購之毒品海洛因磚一塊之重量毛
    重三百七十五公克（淨重三五六．五五七公克，純質淨重為二九０公克），顯見
    其並非購入供已施用，是其等所販入海洛因之價格必較其出售之價格低廉，其等
    有從中賺取差價牟利之營利意圖，應無庸置疑。又被告丁○○於調查局調查時稱
    ：「我向甲○○提起有一批海洛因，希望『甲○○幫忙找買主』」（見偵字第一
    一三三四號卷第七頁背面），於檢察官偵查及第一審初次訊問時雖稱其「賣海洛
    因予甲○○」（同上卷第三十五頁背面、第一審卷第十一頁背面、第十二頁），
    先後所述雖不盡相同，惟本件係由被告甲○○代覓買主乙○○後，再由被告甲○○聯絡被告丁○○將毒品海洛因帶到現場放到乙○○所駕駛之自用車上，且被告
    丁○○與甲○○商定如被告甲○○將該塊海洛因賣出超出五十萬元之價差則歸被
    告甲○○所得，顯見本件被告丁○○與甲○○對於販賣毒品海洛因給乙○○應有
    犯意聯絡及行為分擔，並非被告丁○○賣予甲○○，甲○○再轉售他人營利，而
    係彼等間欲共同販賣毒品海洛因給被告乙○○。
  (九)綜上所述，被告丁○○、甲○○、乙○○等三人上開所辯，均顯係事後畏罪卸責
    之詞，均不足採。本件事證明確，被告丁○○等三人之犯行均堪以認定，自應依
    法論科。
二、按肅清煙毒條例之販賣毒品罪，並不以販入之後復行賣出為構成要件，但若以營
    利為目的將毒品購入或將毒品賣出，有一於此，其犯罪即經完成，均不得視為未
    遂（最高法院二十五年非字第一二三號判例參照）。查被告乙○○所欲購置毒品
    海洛因磚，既有轉賣圖利之不法犯意，已如前述，又其攜帶議定之價款前往交易
    毒品，並經由被告甲○○與被告丁○○議定交易之數量，其後並由丁○○將其所
    販入之毒品放置於其駕駛前來之上開自小客車駕駛座底下，惟乙○○未及鑑定毒
    品之品質，即為警逮獲，顯見雙方交易價格尚未正式敲定，應認被告乙○○販入
    毒品及被告甲○○共同販賣毒品之交易尚未完成而未遂。又被告丁○○意圖營利
    而販入上開海洛因磚三十五塊，依上開說明，其販賣毒品之行為即經完成，並不
    因其與被告甲○○共同販賣毒品予被告乙○○之交易尚未完成而認為未遂。又被
    告等行為後，肅清煙毒條例於八十六年十月三十日，修正為毒品危害防制條例，
    並於八十七年五月二十日公布，同月二十二日施行。惟比較該二條例有關販賣毒
    品罪之法定刑，仍以肅清煙毒條例所定之刑有利被告，自應依刑法第二條第一項
    但書規定，依肅清煙毒條例處斷。因而核被告丁○○所為，係犯肅清煙毒條例第
    五條第一項販賣毒品罪，另核被告甲○○、乙○○等人所為，均係犯肅清煙毒條
    例第五條第一項、第六條之販賣毒品未遂罪。被告丁○○、甲○○等二人非法持
    有第一級毒品海洛因之低度行為，已為其等進而販賣之高度行為所吸收，不復另
    論。被告丁○○、甲○○二人就販賣毒品予乙○○未遂之犯行，有犯意聯絡及行
    為分擔，均為共同正犯。被告乙○○向甲○○購買毒品海洛因犯行既屬未遂，且
    其情節尚非嚴重，因而本院認對被告乙○○部分依刑法第二十六條前段之規定，
    按既遂犯之刑減輕之。再者，被告甲○○販賣毒品海洛因之犯行雖屬未遂，惟本
    案發生後，被告甲○○極力逃避刑責，堅不吐實，豪無悔過之意，況本件係販賣
    整塊之海洛因，情節重大，且其與被告丁○○有犯意之聯絡，雖尚未得手，惟其
    等心存不良，危害社會甚鉅，因而本院認對被告甲○○不宜再依刑法第二十六條
    前段之規定減輕其刑。又被告丁○○前因煙毒案件經法院判處有期徒刑三年二月
    確定，於八十六年二月二十三日執行完畢，有臺灣臺南地方法院檢察署刑案資料
    查註紀錄表在卷可按，五年以內再犯本件有期徒刑以上之罪，為累犯。惟因販賣
    毒品犯行其法定本刑為死刑或無期徒刑，依刑法第六十四條第一項、第六十五條
    第一項規定不得加重。
三、原審認被告之罪證明確，因予論罪科刑，固非無見，惟查：（一）如上所述肅清
    煙毒條例已於八十六年十月三十日，修正為毒品危害防制條例，並於八十七年五
    月二十日公布，同月二十二日施行，原審未及說明毒品危害防制條例與肅清煙毒
    條例之比較適用，容有未洽。（二）原判決認丁○○另基於販賣毒品海洛因牟利
    之概括犯意，除於同年五月間在高雄市○○路以每塊六十萬元之價格販賣一塊毒
    品海洛因磚予綽號「小東」及於高雄市○○路以相同價格販賣二塊毒品海洛因磚
    予綽號「義雄」者外，復與甲○○基於共同販賣毒品海洛因牟利之犯意聯絡，由
    其負責供應毒品海洛因（其向甲○○收取每塊毒品海洛因磚之價格為六十萬元）
    ，而甲○○則負責尋覓下游之毒販買主並賺取其中之差價，彼等計共同販售毒品
    海洛因十餘次，此部分不能證明犯罪（理由詳後述），原審仍加以論科，亦有未
    洽。（三）原判決理由就被告等販賣海洛因係基於營利意圖為之，未予說明，事
    實及理由亦未說明擬售予乙○○之價款（六十八萬元），亦有未當。（四）扣案
    自丁○○處搜得如附表所示之物，除編號四裝海洛因之手提袋外，其餘並不能證
    明係供犯罪之用，原判決加以沒收，已有未當；又編號四裝海洛因之手提袋為二
    個，有偵查卷附扣押物品清單編號三及原審卷附贓證物品清單編號三所載可考，
    原判決誤載手提袋為一個，且依刑法第三十八條第一項第二款沒收，而非依肅清
    煙毒條例第十三條第一項沒收，亦有未合。（五）毒品之外裝有防止毒品裸露、
    溢出及潮濕的功能，並便於攜帶及運輸，亦係供販賣毒品所用之物，至為顯然，
    原判決僅將三十五塊海洛因磚合計淨重十二點四七九五○公斤（純質淨重十點一
    五○八三公斤）諭知沒收並銷燬。但於外包裝（重四五七．０四）並未諭知沒收
    ，容有未洽。（六）被告丁○○於調查局訊問時供稱：「每塊海洛因磚價格為六
    十萬元，但今天交易這塊海洛因磚，有稍微泡水現象，我原打算賣給甲○○五十
    萬元，但交易尚未完成，即為貴站逮捕」「我與甲○○交易的方式，均是甲○○
    指定的．．．．，在交貨後，甲○○將毒品拿給買主鑑定，買主無異議後即給付
    貨款．．．，甲○○均會將買主約在龍族茶藝館內，方便交貨，可在短時間內鑑
    定毒品品質及交付貨款以晚成交易」等語（見真查卷第七、八頁），即知雙方毒
    品交易，必須經由買主鑑定毒品品質，始能敲定交易價格而完成交易，查本件被
    告丁○○雖將其所販入之毒品放置於被告乙○○駕駛前來之上開自小客車駕駛座
    底下，惟乙○○未及鑑定毒品之品質，即為警逮獲，顯見雙方交易價格上尚未正
    式敲定，應認被告乙○○販入毒品及被告甲○○共同販賣毒品之交易尚未完成而
    未遂，是被告甲○○、乙○○等人所為，均係犯肅清煙毒條例第五條第一項、第
    六條之販賣毒品未遂罪，詎原判決認其等均應成立肅清煙毒條例第五條第一項販
    賣毒品既遂罪，即有未洽。（七）上開海洛因磚三十五塊，其中一塊被告丁○○
    、甲○○出售予被告乙○○之販賣行為尚未完成，已如上所述，該塊海洛因磚即
    非屬被告乙○○所有，已如上所述，原判決於被告乙○○部分諭知沒收銷燬，亦
    有不當。（八）原判決就被告丁○○、甲○○等二人非法持有第一級毒品海洛因
    之低度行為，已為其等進而販賣之高度行為所吸收，理由未予說明不復另論罪，
    亦有未妥。被告等三人上訴意旨，猶執前詞否認犯罪，雖無可取，惟原判決既有
    可議，自應由本院將原判決關於被告丁○○、甲○○、乙○○販賣毒品部分均撤
    銷改判。爰分別審酌被告等三人之素行、犯罪之動機、目的、手段，其中丁○○
    販入毒品海洛因磚多達三十五塊，危害治會治安及戕害他人心身健康甚鉅，雖上
    開海洛因磚全部尚未流入世面而尚無所獲利，然其心存歹念，嚴重危害他人身體
    健康，有對被告丁○○與世永久隔絕之必要，爰對被告丁○○依法判處死刑，並
    依法宣告褫奪公權終身。至被告甲○○係聽命於被告丁○○，為尋找買主及送海
    洛因予買主，竟不予拒絕，雖其行亦屬可惡，惟其究屬聽命於人之從屬角色，其
    犯罪情節自較被告丁○○為輕，爰對其依法判處無期徒刑（未遂犯不宜減輕），
    並依法宣告褫奪公權終身。另被告乙○○販入海洛因一塊之交易尚未完成，其情
    節較被告丁○○、甲○○為輕微，爰對其判處有期徒刑十五年，並認其犯罪性質
    有予以宣告褫奪公權必要，併予宣告褫奪公權十年。扣案海洛因磚拾伍塊為毒
    品，依肅清煙毒條例第十二條前段諭知沒收併銷燬。扣案上開毒品之外包裝（重
    四五七．０四）及附表編號四所示手提袋二個，均係供犯罪所用，依同條例第十
    三條第一項宣告沒收之。至於乙○○擬交付之購毒款六十八萬元，因尚未交付即
    遭查獲，並非被告丁○○或甲○○犯罪所得，自不另予沒收。
四、公訴意旨另以丁○○自某香港籍之不詳姓名男子購買毒品海洛因磚（每塊重三百
    七十五公克）五十塊，除於同年五月間在高雄市○○路以每塊新台幣（下同）六
    十萬元之價格販賣一塊毒品海洛因磚予綽號「小東」及於高雄市○○路以相同價
    格販賣二塊毒品海洛因磚予綽號「義雄」者外，復與甲○○基於共同販賣毒品海
    洛因牟利之犯意聯絡，由其負責供應毒品海洛因（其向甲○○收取每塊毒品海洛
    因磚之價格為六十萬元），而甲○○則負責尋覓下游之毒販買主並賺取其中之差
    價，彼等計共同販售毒品海洛因十餘次，因認丁○○與甲○○另犯有販賣毒品罪
    嫌云云。訊之被告丁○○與甲○○堅決否認有此部分犯行，辯稱寄放之海洛因磚
    僅卅五塊非五十塊，「小東」、「義雄」係其以前經營酒店時之客人，伊無販賣
    毒品予其等，通訊錄所載係甲○○返還借款之金額，非販賣所得，伊並未販賣毒
    品等語。公訴人認被告等犯有販賣毒品罪嫌，無非以被告等於警訊之自白及通訊
    簿之記載為其論據。經查：如認上開通訊錄第一頁記載「１○山２／５」係代表
    五月二日售予甲○○海洛因所獲不法利益為十萬元；「○５東１４／５」係代表
    五月十四日售予「小東」海洛因所獲不法利益為五萬元；「１５義雄５／５」係
    代表五月五日售予「義雄」海洛因所獲不法利益為十五萬元，則同頁後半頁亦載
    有十五、「－５義雄５／５、○５義雄５／１０、○五金山５／」等等均在五月
    十七日之前，何以反而記載於該日之後，足見上開通訊錄第一頁記載不能認係逐
    次販賣毒品之記載，且購買毒品之人僅有綽號或根本無從查考之所謂不詳姓名人
    ，本院無從傳訊以明真相，被告丁○○於調查站此部分自白，不能證明與事實相
    符，應認不能證明被告等有此部分犯行，因公訴人認與有罪部分有連續犯之關係
    ，爰不另為無罪之諭知。
據上論斷，應依刑事訴訟法第三百六十九條第一項前段、第三百六十四條、第二百九
十九條第一項前段，肅清煙毒條例第五條第一項、第六條、第十二條前段、第十三條
第一項，刑法第二條第一項但書、第十一條前段、第二十八條、第二十六條前段、第
四十七條、第三十七條第一項、第二項，判決如主文。
本案經檢察官楊治宇到庭執行職務。
中    華    民    國      九十      年      五      月      九          日
                                  臺灣高等法院臺南分院刑事第六庭
                                      審判長法官  楊    明    章
                                            法官  戴    勝    利
                                            法官  顏    基    典
右正本證明與原本無異。
如不服本判決，應於判決送達後十日內向本院提出上訴狀，其未敘述理由者並應於提
出上訴狀後十日內向本院補提理由書（應附繕本)。
                                      法院書記官  呂    嘉    文
中    華    民    國      九十      年      五      月    十          日
附錄法條：
肅清煙毒條例第五條第一項：販賣、運輸、製造毒品、鴉片或麻煙者，處死刑或無期
                          徒刑。
肅清煙毒條例第六條：前條之未遂犯罰之。


司法院資訊處製作；財團法人民間司法改革基金會備份。
